臺灣高等法院刑事判決               100年度上訴字第3334號
上  訴  人
即  被  告  董家寶
指定辯護人  本院公設辯護人李廣澤
上列上訴人因違反毒品危害防制條例案件，不服臺灣板橋地方法
院100年度訴字第1200號，中華民國100年9月6日第一審判決（起
訴案號：臺灣板橋地方法院檢察署100年度偵字第9375號），提
起上訴，本院判決如下：
    主  文
原判決撤銷。
董家寶所犯如附表編號一至編號二所示之罪，各處如附表編號一
至編號二主文欄所示之主刑及從刑。應執行有期徒刑貳年，緩刑
伍年，緩刑期內付保護管束。未扣案之販賣第三級毒品所得合計
新臺幣捌佰元均沒收，如全部或一部不能沒收時，以其財產抵償
之。
    事  實
一、董家寶係民國81年9月20日生，於99年9月20日甫滿十八歲，
    為未成年人，明知愷他命（Ketamine，俗稱「Ｋ他命」）係
    毒品危害防制條例所公告列管之第三級毒品，竟意圖營利，
    並基於販賣第三級毒品愷他命之犯意，分別於下列時間、地
    點，販賣愷他命予十二歲以上未滿十八歲之少年李０叡（87
    年2月生，真實姓名、年籍資料均詳卷）二次：
  (一)於99年10月初某日，意圖營利，並基於販賣第三級毒品愷他
    命之犯意，在位於臺北縣五股鄉（現改制為新北市五股區○
    ○○路○段194號2樓之「網路ｅ世界」網咖店內，以新臺幣
    （下同）400元之價格，販賣第三級毒品愷他命1小包（重1
    公克）予少年李０叡，並完成交易。
  (二)於99年10月中旬某日，意圖營利，並基於販賣第三級毒品愷
    他命之犯意，在位於臺北縣五股鄉○○路○段194號2樓之「
    網路ｅ世界」網咖店內，以400元（起訴書誤載為500元）之
    價格，販賣第三級毒品愷他命1小包（重1公克）予少年李０
    叡，並完成交易。
    嗣於100年3月10日，新北市政府警察局少年警察隊進行校園
    輔導工作，在查訪中輟生李０叡時，獲悉董家寶上揭第一次
    販賣愷他命之情，經通知董家寶到案說明，董家寶於100年3
    月10日20時30分許，在有偵查犯罪職權之公務員查知其上揭
    第二次販賣愷他命犯行前，於新北市政府警察局少年警察隊
    接受詢問時，主動向該隊警員陳述其上揭第二次販賣愷他命
    犯罪而接受裁判。
二、案經新北市政府警察局少年警察隊報請臺灣板橋地方法院檢
    察署檢察官偵查起訴。
    理  由
甲、程序方面：
    按被告以外之人於審判外之陳述，雖不符刑事訴訟法第159
    條之1至第159條之4之規定，而經當事人於審判程序同意作
    為證據，法院審酌該言詞陳述或書面陳述作成時之情況，認
    為適當者，亦得為證據；當事人、代理人或辯護人於法院調
    查證據時，知有刑事訴訟法第159 條第1項不得為證據之情
    形，而未於言詞辯論終結前聲明異議者，視為有前項之同意
    ，刑事訴訟法第159條之5定有明文。經查，本判決下列所援
    引證人李０叡於警詢、偵查時之陳述，雖屬被告以外之人於
    審判外之陳述，惟檢察官、被告及辯護人於本院準備程序時
    並未爭執該等陳述之證據能力（見本院卷第21頁反面至第22
    頁正面），且未於本院言詞辯論終結前均未聲明異議，本院
    審酌結果，認上開證據資料製作時之情況，尚無違法不當及
    證明力明顯過低之瑕疵，亦認為以之作為證據應屬適當。揆
    諸前開規定，爰依刑事訴訟法第15 9條之5規定，認前揭證
    據資料均有證據能力。
乙、實體部分：
一、前揭上訴人即被告董家寶先後二次販賣第三級毒品愷他命予
    李０叡之事實，迭據被告於警詢、原審及本院準備程序時坦
    承不諱（見100年度偵字第9375號卷第4頁至第7頁，原審卷
    第43頁反面，及本院卷第21頁反面），並經證人少年李０叡
    於警詢、偵查時證述屬實（見100年度偵字第9375號卷第4頁
    至第5頁、第31頁至第32頁），被告上開前後二次販賣愷他
    命之自自，核與事實相符，堪予採信。至辯護人雖為被告辯
    稱：被告為本案前後二次販賣愷他命之犯行時，均未滿十八
    歲云云，然被告於檢察官偵查時先供述其係在99年9、10月
    間，在成泰路麥當勞對面之「網路ｅ世界」網咖店內，拿過
    愷他命予李０叡二次等語，再經檢察官以少年李０叡前後二
    次向被告拿愷他命之時間究係9月20日生日之前或之後等節
    質之被告，被告已明確供稱：「生日之後」，且證人李０叡
    亦當庭證述其向被告拿愷他命之時、地與被告所述相同（見
    100年度偵字第9375號卷第31頁），抑有進者，被告於原審
    審理時亦供稱：伊第一次販賣愷他命之時間係已經過完生日
    了，生日之後的一、二個禮拜，約10月初左右，第二次販賣
    愷他命之時間係在第一次後的三、五天，約10月中旬等語甚
    詳（見原審卷第43頁反面），足徵被告販賣愷他命予李０叡
    二次之先後時間，應係99年10月初及99年10月中旬，而被告
    係81年9月20日出生，有其年籍資料在卷可憑，則其為本案
    前後二次販賣愷他命時顯已滿十八歲，辯護人前開所辯，洵
    不足採。復次，起訴書固載被告其中一次販賣愷他命予少年
    李０叡之價格為500元，被告亦於原審審理時供稱其第二次
    販賣愷他命之價格為500元（見原審卷第44頁正面），然核
    諸被告於警詢、偵查時均供述其前後二次販賣愷他命予少年
    李０叡之價格均為400元（見100年度偵字第9375號卷第3頁
    、第31頁），證人即少年李０叡亦證述其前後二次向被告購
    買愷他命之價格為400元等情（見100年度偵字第9375號卷第
    32頁），顯見起訴書所載被告其中一次販賣愷他命予少年李
    ０叡之價格500元，係屬誤載，況被告已於本院審理時供明
    其前後二次販賣愷他命予少年李０叡之價格均為400元等語
    （見本院卷第33頁），堪認被告如事實欄一之(一)、(二)所示販
    賣愷他命予少年李０叡之價格均為400元。再按販賣毒品係
    違法行為，非可公然為之，且有其獨特之販售通路及管道，
    復無公定價格，容易增減分裝之份量，而每次買賣之價量，
    可能隨時依雙方關係深淺、資力、需求量及對行情之認知、
    來源是否充裕、查緝鬆嚴、購買者被查獲時供述購買對象之
    可能風險評估等，而異其標準，非可一概而論，且近年來政
    府為杜絕毒品之氾濫，對於查緝施用及販賣毒品之工作，無
    不嚴加執行，販賣毒品罪又係重罪，設若無利可圖，衡情一
    般持有毒品之人當無輕易將所持有之毒品轉售他人而甘冒於
    再次向他人購買時，被查獲移送法辦並受長期自由刑或生命
    刑剝奪危險之理，而本件被告於警詢時既已供承其每次販賣
    愷他命1公克予少年李０叡，且每公克賺100元等語（見100
    年度偵字第9375號卷第3頁）。準此，被告前後二次販賣毒
    品愷他命予李０叡，從中應有牟利之意圖，殆無疑義。是本
    件事證明確，被告販賣第三級毒品犯行洵堪認定，應予依法
    論處。
二、查愷他命為毒品危害防制條例第2條第1項第3款所列之第三
    級毒品，不得非法販賣，核被告董家寶所為，係犯毒品危害
    防制條例第4條第3項之販賣第三級毒品罪二次。被告所犯二
    次販賣第三級毒品罪，犯意各別，行為互殊，應予分論併罰
    。又被告於警詢、原審及本院審理時就其上開販賣第三級毒
    品犯行均自白，再觀諸刑事訴訟法第229條至第231條之規定
    ，司法警察（官）有協助檢察官或聽受檢察官指揮或命令之
    義務，則司法警察（官）既為偵查輔助機關，本件被告於警
    詢時自白其上開販賣第三級毒品犯行，亦屬偵查中自白，堪
    認被告於偵查及審判中均自白其上開販賣第三級毒品犯行，
    應依毒品危害防制條例第17條第2項之規定減輕其刑。復查
    ，證人李０叡於99年12月21日警詢時，經警員詢及其向阿寶
    購買愷他命之次數，其證稱：伊第一次施用的愷他命，即是
    向阿寶（指被告）買的，地點是在五股的網咖等語（見100
    年度偵字第9375號卷第4頁反面），證人李０叡顯僅指證其
    第一次向被告購買愷他命之情，而未指證被告前開第二次販
    賣愷他命犯行，然被告於100年3月10日警詢時即供稱：伊於
    99年9月至10月間，在新北市○○區○○路2段194號2樓之「
    網路ｅ世界」網咖內，將愷他命毒品販售予少年李０叡，有
    一次是在網咖內廁所門口，還有一次是伊在座位上玩電腦，
    直接和他交易等語（見100年度偵字第9375號卷第3頁正面）
    ，足認被告係於警方尚未發覺其犯罪前，即主動向警員陳述
    其如事實欄一之(二)所示第二次販賣愷他命予李０叡之情，業
    已符合刑法第62條前段所定自首之要件，就被告如事實欄一
    之(二)所示販賣愷他命犯行，爰依刑法第62條前段之規定遞減
    輕其刑。再查，本件被告前後二次販賣第三級毒品愷他命，
    重僅1公克，所得合計更僅800元，其犯行次數、所得等犯罪
    情節均屬輕微，實難持之與大盤、中盤毒梟等嚴重戕害人民
    健康之情形等視而使其同受此罰，本院認縱科以販賣第三級
    罪法定最低度刑，猶嫌過重且失之苛酷，實有情輕法重失衡
    之情形，有可憫恕之事由，就被告前揭二次販賣第三級毒品
    犯行，均爰依刑法第59條之規定酌量遞減輕其刑。至被告係
    81年9月20日生，於本案行為時甫滿十八歲，為未成年人，
    並非成年人，故其對少年李０叡犯罪，核與兒童及少年福利
    與權益保障法第112條第1項所規定加重其刑之要件不符，毋
    庸依該條項規定加重其刑，附此敘明。
三、原審認被告董家寶犯罪事證明確，予以論罪科刑，固非無見
    。惟查：（一）起訴書所載被告其中一次販賣愷他命予少年
    李０叡之價格500元，顯係誤載，被告如事實欄一之(一)、(二)
    所示販賣愷他命予少年李０叡之價格均為400元，已如前述
    ，原審誤認被告如事實欄一之(二)所示販賣愷他命予少年李０
    叡之價格為500元，尚有未洽；（二）被告係於警方尚未發
    覺其犯罪前，即主動向警員自首其如事實欄一之(二)所示販賣
    愷他命予少年李０叡之情，業如前述，原審就被告所犯如事
    實欄一之(二)所示販賣第三級毒品罪，漏未適用刑法第62條之
    自首規定，予以減輕其刑，亦有違誤；（三）按毒品危害防
    制條例第11條第5項規定，就持有第三級毒品純質淨重達20
    公克以上者，有科處刑罰之規定，惟本件被告前後二次販賣
    第三級愷他命數量均未達純質淨重20公克，則被告前後二次
    販賣行為前持有第三級毒品之行為不構成犯罪，原判決理由
    謂其持有毒品之低度行為，應為販賣之高度行為所吸收，不
    另論罪云云（見原判決第3頁第6行至第7行），顯欠允當。
    被告以原審漏未適用自首減刑規定為不當，因而提起上訴，
    為有理由，且原判決既有上揭可議之處，自無可維持，應由
    本院將原判決撤銷，另為適法之諭知。爰審酌被告正值青年
    ，竟不事正當營生，不顧愷他命流毒無窮，販賣愷他命予他
    人，危害國民身體健康及社會風氣，行為可訾，兼衡被告犯
    後已坦承犯行，顯有悔意，及被告之素行、智識程度、犯罪
    動機、目的等一切情狀，分別量處如附表編號一至二主文欄
    所示之刑，並定應執行刑，以示懲儆。至被告如事實欄一之
    (一)、(二)所示販賣第三級毒品犯行之各次所得400元（合計800
    元），係被告所有供犯販賣第三級毒品罪所得之物，雖未扣
    案，仍應依毒品危害防制條例例第19條第1項之規定沒收，
    如全部或一部不能沒收時，以其財產抵償之。末查，被告前
    未曾受有期徒刑以上刑之宣告，有本院被告前案紀錄表1份
    附卷可參，其業已坦承犯行，深具悔意，且被告現於法務部
    行政執行署宜蘭行政執行處服替代役，工作認真負責，表現
    堪稱良好，亦有被告所提其配合機關辦理廳舍周邊環境清潔
    維護工作資料冊，及本院公務電話查詢紀錄表可稽（見本院
    卷第34頁至第39頁），被告經此偵審教訓，當知警惕而無再
    犯之虞，本院審酌被告年輕識淺致罹刑典暨上揭各情，認所
    宣告之刑，以暫不執行為適當，爰依刑法第74條第1項第1款
    之規定，宣告緩刑五年，併依刑法第93條第1項之規定宣告
    緩刑期間內付保護管束，以啟自新。
據上論斷，應依刑事訴訟法第369條第1項前段、第364條、第299
條第1項前段，毒品危害防制條例第4條第3項、第17條第2項、第
19條第1項，刑法第11條、第62條前段、第59條、第51條第5款，
第74條第1項第1款、第93條第1項，判決如主文。
本案經檢察官吳春麗到庭執行職務。
中    華    民    國   100    年    12    月    28    日
                  刑事第二十庭  審判長法  官  楊力進
                                      法  官  王世華
                                      法  官  林海祥
以上正本證明與原本無異。
如不服本判決，應於收受送達後10日內向本院提出上訴書狀，其
未敘述上訴之理由者並得於提起上訴後10日內向本院補提理由書
（均須按他造當事人之人數附繕本）「切勿逕送上級法院」。
                                      書記官  林敬傑
中    華    民    國   100    年    12    月    28    日
附錄：本案論罪科刑法條全文
毒品危害防制條例第4條
製造、運輸、販賣第一級毒品者，處死刑或無期徒刑；處無期徒
刑者，得併科新臺幣 2 千萬元以下罰金。
製造、運輸、販賣第二級毒品者，處無期徒刑或 7 年以上有期
徒刑，得併科新臺幣 1 千萬元以下罰金。
製造、運輸、販賣第三級毒品者，處 5 年以上有期徒刑，得併
科新臺幣 7 百萬元以下罰金。
製造、運輸、販賣第四級毒品者，處 3 年以上 10 年以下有期
徒刑，得併科新臺幣 3 百萬元以下罰金。
製造、運輸、販賣專供製造或施用毒品之器具者，處 1 年以上
7 年以下有期徒刑，得併科新臺幣 1 百萬元以下罰金。
前五項之未遂犯罰之。
附表：
┌──┬───┬─────────┬──────────────┐
│編號│犯罪  │   所犯罪名       │        主        文        │
│    │事實  │                  │                            │
├──┼───┼─────────┼──────────────┤
│一  │事實欄│毒品危害防制條例第│  董家寶販賣第三級毒品，處有│
│    │一之(一)│4條第3項之販賣第三│  期徒刑壹年肆月。未扣案之販│
│    │所示  │級毒品罪。        │  賣第三級毒品所得新臺幣肆佰│
│    │      │                  │  元沒收，如全部或一部不能沒│
│    │      │                  │  收，以其財產抵償之。      │
│    │      │                  │                            │
│    │      │                  │                            │
│    │      │                  │                            │
├──┼───┼─────────┼──────────────┤
│二  │事實欄│毒品危害防制條例第│  董家寶販賣第三級毒品，處有│
│    │一之(二)│4條第3項之販賣第三│  期徒刑壹年。未扣案之販賣第│
│    │所示  │級毒品罪。        │  三級毒品所得新臺幣肆佰元沒│
│    │      │                  │  收，如全部或一部不能沒收，│
│    │      │                  │  以其財產抵償之。          │
│    │      │                  │                            │
└──┴───┴─────────┴──────────────┘